臺灣臺中地方法院刑事判決　　　　　　　　　　　　八十九年度訴字第三四五號
　　公　訴　人　臺灣臺中地方法院檢察署檢察官
　　被　　　告　庚○○
　　選任辯護人　鍾為盛律師
右列被告因偽造文書等案件，經檢察官提起公訴（八十九年度偵字第一七０九四號）
，本院判決如左：
    主  文
庚○○連續行使偽造私文書，足以生損害於他人，處有期徒刑陸月，如易科罰金，以
參佰元折算壹日。
偽造之「陳石明」、「劉水泉」、「癸○○」、「丑○○」、「乙○○」、「子○○
」署押各肆枚，均沒收。
    事  實
一、庚○○與丙○○（俟到案後，另行審結）為朋友關係，丙○○原受僱於花旗銀行
    豐原信用卡部門，辦理信用卡業務，甲○○則為「森緯通訊有限公司」負責人。
    因甲○○告知庚○○每介紹一人申請行動電話門號，即給予新台幣（下同）三百
    元之介紹佣金，庚○○乃向丙○○表示，願以每張三百元之代價向丙○○購買國
  民身分證影本。丙○○旋於民國八十八年十月間某日，意圖為自己不法之所有，
    將其業務上所持有之客戶國民身分證影本四十餘張，予以侵占入己，並於同年十
    月間，分別在台中市○○路、民權路口某泡沫紅茶店及進化北路某處，先後二次
    將前述四十餘張國民身分證影本，以每張三百元之代價出售予庚○○，庚○○明
    知丙○○所交付之國民身分證影本，係丙○○自花旗銀行豐原信用卡部門所挪用
    之贓物，竟基於概括之犯意而故買之。庚○○取得前述國民身分證影本後，即單
    獨意圖為自己不法之所有，並基於偽造文書之概括犯意，連續於八十八年十月二
    十一日及同年月二十二日，於東信電訊股份有限公司（下稱東信公司）服務申請
    表上，偽造「子○○」、「癸○○」、「乙○○」、「丑○○」之署押各四枚（
    一式四聯），及利用不詳姓名之成年人偽造「陳石明」、「劉水泉」之署押各四
    枚，而偽造私文書，並在台中市○○路與梅亭街口戊○○（庚○○之嬸嬸）所經
    營之機車行，將陳石明（已改名為壬○○）、劉水泉、癸○○、丑○○、乙○○
    、子○○等六人之國民身分證影本及偽造之東信公司服務申請表，持交不知情之
    甲○○轉交東信公司，而行使之，致東信公司之承辦人員陷於錯誤，誤以為係陳
    石明、劉水泉、癸○○、丑○○、乙○○、子○○等人所申請，而交付0000
    000000、0000000000、0000000000、000000
    0000、0000000000、0000000000等六張東信公司行動
    電話門號ＳＩＭ卡，再由甲○○轉交與庚○○。庚○○取得上開六張ＳＩＭ卡後
    ，即基於幫助他人詐欺得利之犯意，轉交與不詳姓名年籍之人使用，使渠等因而
    詐得免繳電話通信費之不法利益，致東信公司受有一萬七千餘元之損失，足以生
    損害於陳石明、劉水泉、癸○○、丑○○、乙○○、子○○及東信公司。嗣經東
    信公司發覺陳石明等六人係遭冒名申請行動電話門號，乃向甲○○扣取款項，經
    甲○○報請電信警察隊查獲上情。
二、案經交通部電信總局函送臺灣臺中地方法院檢察署檢察官偵查起訴。
    理  由
一、訊據被告庚○○固承認於前揭時、地，自被告丙○○收受國民身分證影本四十餘
    張，及於東信公司服務申請表上偽造「子○○」、「癸○○」、「乙○○」、「
    丑○○」之署押各四枚，連同陳石明、劉水泉、癸○○、丑○○、乙○○、子○○等六人之國民身分證影本，持交甲○○用以申請取得六張ＳＩＭ卡之事實，惟
    矢口否認有何故買贓物、偽造私文書、詐欺取財及幫助詐欺得利之犯行，辯稱：
    係被告丙○○告知其客戶欲申請行動電話門號，並交付國民身分證影本四十餘張
    ，委託伊代為申請行動電話門號，而甲○○所交付之前述六張ＳＩＭ卡，伊已於
    當日即轉交被告丙○○，伊不知道被告丙○○未經陳石明等人同意，亦無偽造文
    書之犯意云云。然查：
  (一)被害人陳石明、劉水泉、癸○○、丑○○、乙○○、子○○等六人均未申請前述
    東信公司行動電話門號，其六人均係遭冒名等情，業經被害人陳石明、劉水泉、
    癸○○、丑○○、乙○○、子○○等六人於警詢時指述歷歷，且有偽造之東信公
    司服務申請表六份及被害人陳石明等六人之國民身分證影本六張附卷可稽。
  (二)被告庚○○於八十九年五月六日警詢時已供認：被告丙○○交付被害人陳石明等
    人之國民身分證影本時，有告知伊「這些身分證影本是從花旗信用卡部所挪用出
    來的證件」等語（參見偵查卷第九頁反面）。嗣於本院九十一年三月二十七日訊
    問時，被告庚○○仍供承確曾於警詢時為前述之陳述。足證被告庚○○於取得被
    害人陳石明等人國民身分證影本時，即已知悉其來源係被告丙○○自花旗銀行豐
    原信用卡部門所「挪用」。參以被告丙○○於警詢時及偵、審中均供稱：係被告
    庚○○以每張三百元向伊購買國民身分證影本等語。據上可知，被告庚○○顯係
    明知被告丙○○所交付之被害人陳石明等人國民身分證影本，均為被告丙○○自
    花旗銀行豐原信用卡部門所侵占取得之贓物，而仍故買之，至為灼然。
  (三)被告庚○○雖辯稱：吳炳緯在伊嬸嬸之機車行表示申辦門號有佣金，被告丙○○
    當時也在場，係被告丙○○委託伊代為申請門號，伊僅於申請表上簽「癸○○」
    、「丑○○」、「乙○○」、「子○○」等四人之姓名，其餘的則空白，甲○○
    表示會幫忙處理云云。然查，稽諸被告庚○○於八十九年五月六日警詢時供稱：
    伊僅有偽簽「子○○」之簽名，剩下的申請表交給甲○○時是空白的云云（參見
    偵查卷第八頁反面）；嗣於八十九年十一月十七日檢察官訊問時則供稱：申請表
    是丙○○交給伊的，子○○的部分後面沒簽名，伊就幫他簽，大約簽了二、三次
    ，丙○○總共拿了四十幾份身分證影本要申請電話云云（參見偵查卷第四十五頁
    反面）；迨八十九年十一月二十二日檢察官訊問時又改稱：申請表是甲○○拿給
    伊，伊再拿給丙○○，然後丙○○簽好再拿回給伊，癸○○與乙○○部分係伊冒
    簽的云云（參見偵查卷第五十三頁）；迄九十一年三月二十七日本院訊問時則供
    稱：乙○○、丑○○、癸○○部分係伊所簽云云。被告庚○○先後多次辯詞，自
    相矛盾，已非可採。參以，證人甲○○於警詢時及偵、審中證稱：伊於本案案發
    之前，未曾見過被告丙○○，且伊收件時申請表一定需簽名妥當，才會予以收件
    ，被害人陳石明等六人之東信公司服務申請表係被告庚○○於八十八年十月二十
    一日及翌日所交付，該次約有八、九份（除本案六份外，其餘應為證人戊○○機
    車行客戶所申請），於交付時均已簽名，被告庚○○並告知係其嬸嬸機車行之客
    戶欲申請行動電話門號等語。衡情，被告庚○○既已知悉前述國民身分證係被告
    丙○○所「挪用」，則被告庚○○自無再受託為被告丙○○申請門號之理。況若
    被告庚○○僅係受被告丙○○委託，則被告庚○○自可告知證人甲○○係被告丙○○之客戶欲申請門號，並要求被告丙○○自行在東信公司服務申請表上簽名，
    被告庚○○何需告知證人甲○○係其友人欲申請門號，又何需冒用被害人癸○○
    、丑○○、乙○○、子○○等人名義簽名。其次，被告庚○○供稱其自被告丙○○處取得四十餘張國民身分證影本，果真係被告丙○○欲申請門號，則被告庚○○理當將四十餘張國民身分證影本均送交證人甲○○，為何又僅以被害人陳石明
    等六人名義申請？是被告庚○○前述辯解，顯然悖於常理，不足採信。再者，觀
    之卷內東信公司服務申請表上「陳石明」、「劉水泉」之簽名筆跡，顯與「癸○○」、「丑○○」、「乙○○」、「子○○」之筆跡不同，堪認被告庚○○係利
    用不詳姓名之成年人偽簽「陳石明」、「劉水泉」之署押。
  (四)被告庚○○雖又辯稱：證人甲○○所交付之前述六張ＳＩＭ卡均已交付被告丙○○云云，並舉證人戊○○、辛○○、己○○為證。然查，證人辛○○於審理中僅
    證稱：伊有看過被告丙○○持國民身分證，至伊進化北路之住處及大雅路、梅亭
    街口之機車行影印云云，惟證人辛○○對於被告庚○○向證人甲○○申請門號一
    事，則表示不知情，是證人辛○○之證詞，尚不足為有利於被告庚○○之認定。
    次查，證人戊○○於審理中證稱：伊對丙○○有點面熟，但不確定，好像在機車
    行見過，是庚○○帶過去的，因為甲○○拿一個牛皮紙信封袋寄放在伊機車行，
    庚○○帶一個很像丙○○的人過去拿，之前有一次庚○○帶甲○○至機車行，要
    伊介紹一些客戶申辦信用卡云云；證人己○○（即戊○○女兒之男友）於審理中
    則證稱：甲○○送ＳＩＭ卡至戊○○機車行時，是用通訊公司的ＳＩＭ卡小紙盒
    裝的，大小如同名片一般，沒有用其他包裝云云。證人戊○○、己○○均為被告
    庚○○所聲請傳喚，且其二人與被告庚○○關係密切，渠等之證言已難期客觀公
    正，況互核其二人就ＳＩＭ卡部分所言，迥然不同，自均不足採信。
  (五)又0000000000、0000000000、0000000000、0
    000000000、0000000000、0000000000等六張東
    信公司行動電話門號ＳＩＭ卡，經他人使用後並未付費，計造成東信公司一萬七
    千餘元之損失等情，業經東信公司職員丁○○於警詢時及審理中指述明確。
  (六)綜上所述，本案顯係被告庚○○向被告丙○○故買國民身分證影本，並偽造被害
    人子○○等六人之名義冒名申請行動電話門號，藉以提供他人詐得免付電話費之
    不法利益。被告庚○○前開所辯，純屬卸責之詞，不足採信。事證明確，被告庚○○犯行洵堪認定。
二、查被告庚○○冒用被害人子○○等人名義申辦行動電話門號，並將ＳＩＭ卡交付
    他人使用，致東信公司受有一萬七千餘元之損失，自足以生損害於陳石明、劉水
    泉、癸○○、丑○○、乙○○、子○○及東信公司。核被告庚○○所為，係犯刑
    法第三百四十九條第二項之故買贓物罪、第二百十六條、第二百十條之行使偽造
    私文書罪、第三百三十九條第一項之詐欺取財罪、第三百三十九條第二項、第三
    十條第一項之幫助詐欺得利罪。被告庚○○所犯幫助詐欺得利罪部分，公訴人係
    以違反電信法第五十六條第一項之罪起訴，惟按電信法第五十六條所處罰者，須
    以有線、無線或其他電磁方式為之，被告庚○○未用任何電磁方式，而係以偽造
    文書方式取得被害人陳石明等人名義之晶片卡，並提供他人使用，係成立刑法第
    三百三十九條第二項、第三十條第一項之幫助詐欺得利罪，公訴人認係違反電信
    法第五十六條第一項，容有未洽，起訴法條應予變更。被告庚○○偽造署押為偽
    造私文書之階段行為，偽造私文書後又持以行使，偽造之低度行為復為行使之高
    度行為所吸收，均不另論罪。被告庚○○利用不詳姓名之成年人偽造「陳石明」
    、「劉水泉」署押，為間接正犯。被告庚○○先後二次故買贓物及行使偽造私文
    書犯行，均時間緊接，所犯罪名相同，顯皆係基於概括之犯意反覆為之，為連續
    犯，俱應依刑法第五十六條之規定，各論以一罪並加重其刑。被告庚○○所犯上
    開四罪間，有方法結果之牽連關係，為牽連犯，應從一重依連續行使偽造私文書
    罪處斷。又被告庚○○所犯故買贓物罪及詐欺取財罪部分，雖未據公訴人提起公
    訴，然因該部分事實與公訴人起訴之事實，具有牽連犯之裁判上一罪關係，為起
    訴效力所及，本院自應併予審理。爰審酌被告庚○○犯罪之動機、目的、手段、
    犯罪所生之危害、犯罪後猶飾詞卸責，無絲毫悔悟之心等一切情狀，量處如主文
    所示之刑，並諭知易科罰金之折算標準（查被告行為後，刑法第四十一條業已於
    九十年一月十日修正公布，同年月十二日生效，修正後刑法第四十一條第一項前
    段規定：「犯最重本刑為五年以下有期徒刑以下之刑之罪，而受六個月以下有期
    徒刑或拘役之宣告，因身體、教育、職業、家庭之關係或其他正當理由，執行顯
    有困難者，得以一元以上三元以下折算一日，易科罰金。」而修正前刑法第四十
    一條原規定：「犯最重本刑為三年以下有期徒刑以下之刑之罪，受六個月以下有
    期徒刑或拘役之宣告，因身體、教育、職業、家庭之關係，執行顯有困難者，得
    以一元以上三元以下折算一日，易科罰金。」經比較新舊法結果，以新法較有利
    於行為人，故依刑法第二條第一項前段規定，本件自應適用裁判時之法律即修正
    後刑法第四十一條第一項前段之規定，併此敘明）。
三、至東信公司服務申請表上偽造之「陳石明」、「劉水泉」、「癸○○」、「丑○○」、「乙○○」、「子○○」署押各四枚（一式四聯），均應依刑法第二百十
    九條之規定，宣告沒收之。
據上論斷，應依刑事訴訟法第二百九十九條第一項前段、第三百條，刑法第二條第一
項前段、第五十六條、第二百十六條、第二百十條、第三百三十九條第一項、第三百
三十九條第二項、第三百四十九條第二項、第三十條第一項、第五十五條、修正後刑
法第四十一條第一項前段、刑法第二百十九條，罰金罰鍰提高標準條例第一條前段、
第二條，判決如主文。
中      華      民      國      九十一    年      七    月    十八      日
                                    臺灣臺中地方法院刑事第一庭
                                        法  官  陳  文  燦
右正本證明與原本無異。
如不服本判決，應於送達後十日內向本院提出上訴狀 （須附繕本） ，上訴於台灣高
等法院台中分院。
                                        書記官
中      華      民      國      九十一    年      七    月    十八      日
附錄論罪科刑法條
刑法第二百十六條 ：
行使第二百十條至第二百十五條之文書者，依偽造、變造文書或登載不實事項或使登
載不實事項之規定處斷。
刑法第二百十條 ：
偽造、變造私文書，足以生損害於公眾或他人者，處五年以下有期徒刑。
刑法第三百四十九條第二項：
搬運、寄藏、故買贓物或為擔保者，處五年以下有期徒刑、拘役或科或併
科一千元以下罰金。
中華民國刑法第三百三十九條：
意圖為自己或第三人不法之所有，以詐術使人將本人或第三人之物交付者
，處五年以下有期徒刑、拘役或科或併科一千元以下罰金。
以前項方法得財產上不法之利益或使第三人得之者，亦同。
